臺灣臺南地方法院刑事判決　　　　　　 94年度簡上字第233號
上　訴　人　乙○○
即　被　告
上列上訴人因妨害兵役案件，不服本院94年度簡字第535號中華
民國94年4月19日第一審判決（聲請案號：94年度偵字第1132號
），提起上訴，本院管轄之第二審合議庭判決如下：
    主  文
原判決撤銷。
乙○○無罪。
    理  由
一、公訴意旨略以：乙○○係後備軍人，籍設臺南市安平區○○
    ○街一五五號，惟其未居住在該址且已遷出多時，竟無故不
    依規定申報遷出，致使臺南市後備司令部指定其應於民國九
    十三年十月二十日上午八時，前往高雄縣鳳山市○○路一○
    ○○號「金湯營區」報到之精誠二四○二之三號教育召集令
    無法送達。因認乙○○係犯妨害兵役治罪條例第十條第一項
    第三款、第三項之罪，應依同條例第六條第一項規定科處。
二、按犯罪事實應依證據認定之，無證據不得認定犯罪事實。又
    不能證明被告犯罪，應諭知無罪之判決。刑事訴訟法第一百
    五十四條第二項、第三百零一條第一項前段分別明文規定。
三、公訴人上開所認，無非以卷附臺南市後備司令部列管後備軍
    人教育召集未到人員訪查紀錄表、臺南市後備司令部妨害兵
    役案件移送報告書、教育召集令影本、團管區司令部列管後
    備軍人行方不明遷出未報移送法辦年籍表、臺南市警察局第
    四分局函、臺南市警察局第四分局戶口查察通報單、召集令
    送達回執等資為論據。
四、訊據被告固坦承設籍於臺南市安平區○○○街一五五號，嗣
    後遷移住處，未依規定申報，惟堅詞否認有要避免臺南市後
    備司令部九十三年度精誠二四０二之三號編號第０二五九號
    教育召集令之意圖，並辯稱：我自八十七年退伍後，已參加
    過三、四次召集處理，此次未參加是因我不知道遷移住處要
    申報，當初與朋友合租房子而設籍在臺南市○○○街一五五
    號，之後因欠債，沒有錢繼續租房子而到高雄去工作，並無
    逃避兵役之意等語。經查：
  (一)按刑法之故意，係指認識犯罪之構成事實，且進而決定為其
    行為之意思，其中決定為其行為之意思，皆有一定之遠因，
　　即「動機」，通常動機與犯罪之成立無關，或以之為科刑時
  　應予審酌之事項，然於特殊之犯罪，若以之為主觀不法構成
    要件之構成要素者，如刑法分則中規定以「意圖」為成立要
    件之罪，法律既明定為犯罪構成要件，則動機已成犯罪內容
    之一部分，不得再視為一般之動機，故目的犯（意圖犯）在
    主觀上除須具備故意之構成要件外，尚須具備法定之不法意
    圖，否則其犯罪即無以成立。最高法院九十三年度台上字第
    四七九八號判決可資參照。
  (二)本案被告乙○○雖有居住處所遷移，不依規定申報之行為，
    然被告是否基於意圖避免召集處理而故意不為申報，從公訴
    人所提出之書證，並無法證明。再者，依臺南市後備司令部
    於九十四年九月七日崙愛字第０９４０００４２１６號函本
    院，亦證實被告於八十九月二十二日及九十一年八月二十一
    日曾分別參加為期一日及二日之教育召集。被告為後備軍人
    ，已服完兵役，衡諸常情，被告對兵期長達一年多之兵役尚
    且無逃避之行為，又有何理由逃避為期僅數日甚或一日之教
    育召集。況且被告自退伍後又連續參加過二次教育召集，而
    此二次參加之過程亦無任何跡象顯示被告日後有逃避之動機
    ，因此自無法僅因被告居住處所遷移，不依規定申報，即逕
    予認定被告主觀上有圖為逃避召集處理之意。
五、綜上所述，公訴人所舉之證據不足以證明被告犯罪，原審疏
    未詳察，遽以論罪科刑，顯有不當。被告上訴請求撤銷改判
    ，為有理由，應由本院管轄之合議庭將原判決撤銷，依通常
    程自為第一審判決，並為無罪之諭知。
據上論斷，應依刑事訴訟法第四百五十五條之一第一項、第三項
、第三百六十九條第一項前段、第三百六十四條、第三百零一條
第一項前段，判決如主文。
本案經檢察官甲○○到庭執行職務
中　　華　　民　　國　　94　　年　　12　　月　　7 　　日
　　　　　　　　　刑事第五庭    審判長法　官　鄧希賢
　　　　　　　　　　　　　　　　      法　官　張銘晃
                                      法  官  包梅真
以上正本證明與原本無異。
如不服本判決，應於收受送達後10日內向本院提出上訴書狀（應
附繕本）。
　　　　　　　　　　　　　　　　      書記官  張富
中　　華　　民　　國　　94　　年　　12　　月　　12　　日
